臺灣高等法院交通事件裁定　　　　　　 96年度交抗字第222號
抗　告　人
即受處分人　甲○○
上列抗告人因違反道路交通管理處罰條例案件，不服臺灣宜蘭地
方法院，中華民國96年3 月3日所為裁定（96年度交聲更字第1號
），提起抗告，本院裁定如下：
    主  文
原裁定撤銷，發回臺灣宜蘭地方法院。
    理  由
一、本件抗告意旨略以：民國（下同）94年2月5日公布施行之行
    政罰法第5 條規定：「行為後法律或自治條例有變更者，適
    用行政機關最初裁處時之法律或自治條例。但裁處前之法律
    或自治條例有利於受處罰者，適用最有利於受處罰者之規定
    。」，行政罰法第45條規定：「本法施行前違反行政法上義
    務之行為應受處罰而未經裁處，於本法施行後裁處者，除第
    15 條、第16條、第18條第2項、第20條及第22條規定外，均
    適用之。」，抗告人於94年8 月11日騎乘機車紅燈右轉，違
    反道路交通管理處罰條例，本質上係屬行政罰，應適用前揭
    從新從輕之規定。又財政部85年8月2日台財稅字第85191248
    7號函釋：「85年7 月30日修正公布之稅捐稽徵法第48條之3
    ，對於公布生效時尚未裁罰確定之案件均有其適用。」。此
    外，95年2 月7日法務部行政罰法諮詢小組第4次會議結論認
    為：行政罰法施行前違反行政法上義務之行為，行政機關雖
    於本法施行前已為裁罰，嗣後原裁罰處分，因行政救濟撤銷
    溯及失其效力，而應於本法施行後重為裁處，此時與未經裁
    處時相同，依本法第45條規定，自有本法第5 條從新從輕原
    則之適用。另最高行政法89年9 月13日第一次庭長法官聯席
    會議針對稅捐稽徵法第48條之3 相類規定之解釋，係包括訴
    願、再訴願及行政訴訟之決定或裁判而言。綜上，因認本件
    抗告人前揭紅燈右轉行為之裁處，依前揭行政罰法第5 條從
    新從輕之規定，應適用94年12月28日修正公布之道路交通管
    理處罰條例第53條第2項之規定，爰就此提起抗告云云。
二、按道路交通管理處罰條例第53條規定：「汽車駕駛人，行經
    有燈光號誌管制之交岔路口闖紅燈者，處新臺幣1800元以上
    5400元以下罰鍰」。又依94年12月10日立法院三讀通過，總
    統於同年月28日公布，而行政院定自95年7月1日施行之新修
    正道路交通管理處罰條例第53條規定：「汽車駕駛人，行經
    有燈光號誌管制之交岔路口闖紅燈者，處新臺幣1800元以上
    5400元以下罰鍰。前項紅燈右轉行為者，處新臺幣600 以上
    1800元以下罰鍰」；再有前條情形者，記違規點數三點，此
    復據同條例第63條第1項第3款定有明文。本件抗告人違反道
    路交通管理處罰條例，係於96年4月2日繫屬本院，上開新修
    正之道路管理處罰條例第53條已生效施行，應有新舊法比較
    適用之問題，先此敘明。
三、經查：
(一)抗告人於94年8 月11日下午5時13分許，騎乘車牌GEC-930號
    重型機車，行經宜蘭市○○路與聖後街口，違規紅燈右轉，
    經警攔查後，以其紅燈右轉係闖紅燈為由當場開單舉發，嗣
    經交通部公路總局台北區監理所宜蘭監理站（下稱宜蘭監理
    站）以抗告人有駕車行經有燈光號誌管制交岔路口闖紅燈之
    違規事實，依道路交通管理處罰條例第53條第1 項、第63條
    第1項規定，裁處罰鍰新臺幣4500元，並記違規點數3點等情
    ，有宜蘭縣警察局舉發違反道路交通管理事件通知單及宜蘭
    監理站違反道路交通管理事件裁決書各一紙在卷可證（95年
    度交聲字第2 號卷第7、6頁）。抗告人於聲明異議狀內亦坦
    認當時騎車行至宜蘭市○○路與聖後街之交岔路口，因前方
    呈淨空狀態，且沒有進入聖後街之來車與行人，即緩慢右轉
    進入聖後街，坦認其確有紅燈右轉之違規行為無訛。
(二)復按道路交通管理處罰條例本質上係屬行政罰而非刑罰，雖
    該條例本身未設有法律變更比較之規定，惟94年2月5日公布
    、95年2月5日施行之行政罰法，係屬行政罰之基本法，其第
    1條、第5條分別規定：「違反行政法上義務而受罰鍰、沒入
    或其他種類行政罰之處罰時，適用本法。但其他法律有特別
    規定者，從其規定」、「行為後法律或自治條例有變更者，
    適用行政機關最初裁處時之法律或自治條例。但裁處前之法
    律或自治條例有利於受處罰者，適用最有利於受處罰者之規
    定」，而該條款所規定之裁處，依最高行政法院89年9 月13
    日89年度9月份第1次庭長法官聯席會議決議意旨針對稅捐稽
    徵法第48條之3 相類規定之解釋，係包括訴願、再訴願及行
    政訴訟之決定或判決而言。查道路交通管理處罰條例所規定
    之罰鍰、吊扣證照裁罰，本屬行政罰之性質（參照上開行政
    罰法第1條、第2條將罰鍰、吊扣證照處分均定為行政罰），
    是於本件就道路交通管理處罰條例第53條處罰規定，應適用
    行政罰法第5 條規定，依「從新從輕」原則為比較適用，經
    比較結果，應以修正後之新法較有利於本件行為人，似應適
    用修正後之該條例第53條第2項規定處理。
(三)綜上所述，本件抗告人有駕駛機車紅燈右轉之違規行為，事
    證明確，足堪認定，原處分機關及原審就此部分認定，固非
    無據，惟修正後道路交通管理處罰條例既增訂第53條第2 項
    賦予紅燈右轉之處罰法源，且處罰罰鍰調降為600元以上180
    0 元以下，依前揭說明，是否應比較新舊法之適用，自有審
    酌之必要，原審以抗告人已逾越自動繳納罰鍰之期限，即無
    新舊法比較之適用，尚有疑義，抗告人就法律適用疑義部分
    之抗告為有理由，自應由本院將原裁定撤銷，發回原審法院
    更為適當之裁定。
四、據上論結，依道路交通管理處罰條例第89條，道路交通案件
    處理辦法第26條，刑事訴訟法第413條，裁定如主文。
中　　華　　民　　國　　96　　年　　4 　　月　　9 　　日
                  交通法庭審判長法　官  張連財
　　　　　　　　　　　　　　　　法  官  林明俊
　　　　　　　　　　　　　　　　法  官  楊照男
以上正本證明與原本無異。
不得再抗告。
                                書記官  陳秋雄
中　　華　　民　　國　　96　　年　　4 　　月　　9 　　日
